臺灣新北地方法院民事判決
111年度金字第30號
原      告  魯秀明
被      告  沈學維

            龔暐雲



            陳屹林


上列當事人間因洗錢防制法等案件，原告提起刑事附帶民事訴訟
，請求侵權行為損害賠償（110 年度附民字第839 號），經本院
刑事庭裁定移送前來，本院於民國111 年11月17日言詞辯論終結
，判決如下：
     主  文
被告應連帶給付原告新臺幣肆拾捌萬玖仟肆佰元，及自民國一一
○年十二月十八日起至清償日止，按週年利率百分之五計算之利
息。
原告其餘之訴駁回。
本判決第一項得假執行。
原告其餘假執行之聲請駁回。　　
　  事實及理由
壹、程序部分：
    被告經合法通知，均未於言詞辯論期日到場，又核無民事訴
    訟法第386 條所列各款情形，爰依原告之聲請，由其一造辯
    論而為判決。
貳、實體部分：
一、原告起訴主張：被告沈學維、陳屹林等2 人於民國109 年間
    ，加入真實姓名年籍不詳綽號「天下」等成年人成立之詐欺
    集團，與詐欺集團成員共同意圖為自己不法之所有，基於三
    人以上共同冒用公務員名義詐欺取財及共同掩飾或隱匿詐欺
    取財所得來源及去向之犯意聯絡，由不詳詐欺集團成員於10
    9 年3 月20日9 時許，冒充「健保局人員」、「165 專線人
    員」、「地方法院書記官」撥打電話給原告，佯稱其涉入案
    件需提領現金及交付提款卡給司法機關，致原告陷於錯誤，
    於同日13時許在新北市○○區○○路00號前交付其玉山銀行帳戶
    、華南銀行帳戶、元大銀行帳戶、台新銀行帳戶、中華郵政
    帳戶之存摺、提款卡、密碼給沈學維，嗣因沈學維計提領新
    臺幣（下同）489,400 元而受有損害，沈學維提領後交給陳
    屹林，陳屹林扣除可分得之報酬後，再交給其他詐欺集團成
    員，被告龔暐雲明知沈學維、陳屹林從事前開詐欺取財行為
    ，竟基於幫助詐欺取財之犯意，提供其租屋住處予沈學維、
    陳屹林作為車手住宿、管理、彙整詐得款項之據點，並協助
    照料車手用餐或處理外出叫車等事務，爰依侵權行為之法律
    關係，提起本件訴訟，聲明：㈠被告應給付原告55萬元，及
    自本起訴狀繕本送達最後一位被告翌日起至清償日止，按年
    息5%計算之利息。㈡原告願供擔保，請准宣告假執行等語。
二、被告未於言詞辯論期日到場，亦未提出任何書狀為聲明或陳
    述。
三、本院得心證之理由：
  ㈠被告沈學維、陳屹林等2 人於109 年間某日，加入真實姓名
    年籍不詳綽號「天下」等成年人成立之詐欺集團，與詐欺集
    團成員共同意圖為自己不法之所有，基於三人以上共同冒用
    公務員名義詐欺取財及共同掩飾或隱匿詐欺取財所得來源及
    去向之犯意聯絡，由不詳詐欺集團成員於109 年3 月20日9 
    時許，冒充「健保局人員」、「165 專線人員」、「地方法
    院書記官」撥打電話給原告，佯稱其涉入案件需提領現金及
    交付提款卡給司法機關，致原告陷於錯誤，於同日13時許在
    新北市○○區○○路00號前交付其玉山銀行帳戶、華南銀行帳戶
    、元大銀行帳戶、台新銀行帳戶、中華郵政帳戶之存摺、提
    款卡、密碼給沈學維，嗣因沈學維計提領489,400 元，沈學
    維提領後交給陳屹林，陳屹林扣除可分得之報酬後，再交由
    其他詐欺集團成員，致原告受有損害，而被告龔暐雲明知沈
    學維、陳屹林從事前開詐欺取財行為，竟基於幫助詐欺取財
    之犯意，提供其租屋住處予沈學維、陳屹林作為車手住宿、
    管理、彙整詐得款項之據點，並協助照料車手用餐或處理外
    出叫車等事務等情，被告沈學維、龔暐雲於本院刑事審理時
    均認罪，被告陳屹林（經本院刑事庭通緝中）於偵查中亦坦
    承不諱，被告沈學維因此犯刑法第339條之2第1項以不正方
    法由自動付款設備取得他人之物罪、同法第339條之4第1項
    第1、2款之三人以上共同冒用公務員名義詐欺取財罪、洗錢
    防制法第14條第1項之一般洗錢罪，應從一重論以三人以上
    共同冒用公務員名義詐欺取財罪，經本院判處有期徒刑1年6
    月；被告龔暐雲所為則犯幫助三人以上共同冒用公務員名義
    詐欺取財罪、幫助一般洗錢罪，，應從一重之刑法第30條、
    第339條之4第1項第1、2款之幫助三人以上共同冒用公務員
    名義詐欺取財罪，經本院判處有期徒刑7月等情，此有本院1
    09年度金訴字第222、306、201號、110年度金訴字第84、11
    7號、110年度訴字第292、315、476、556號判決在卷可查（
    見本院卷第15頁至第51頁）在卷可稽，復經本院調閱上揭刑
    事案件電子卷宗確認無誤，堪信屬實。
　㈡按因故意或過失，不法侵害他人之權利者，負損害賠償責任
    。故意以背於善良風俗之方法，加損害於他人者亦同。違反
    保護他人之法律，致生損害於他人者，負賠償責任。但能證
    明其行為無過失者，不在此限，分別為民法第184 條第1 項
    、第2 項所明定。次按數人共同不法侵害他人之權利者，連
    帶負損害賠償責任，不能知其中孰為加害人者，亦同；造意
    人及幫助人，視為共同行為人，民法第185 條亦定有明文。
    可知民事上之共同侵權行為與刑事上之共同正犯，其構成要
    件並不完全相同，共同侵權行為之成立，以各加害行為有客
    觀的共同關連性，亦即各加害行為均為其所生損害之共同原
    因為已足，不以各行為人間有意思聯絡為必要，其行為係出
    於故意或過失，在所不問，雖僅其中一人為故意，他為過失
    ，亦得成立（最高法院83年度台上字第742號裁判要旨參照
    ），是被告陳屹林、沈學維與詐欺集團之共同詐欺取財行為
    ，與原告所受損害間具相當因果關係，自應負連帶賠償責任
    ，而被告龔暐雲之幫助詐欺、洗錢行為，亦視為共同行為人
    ，且詐欺集團之詐欺行為、被告幫助詐欺行為，均與原告所
    受損害間具相當因果關係，是原告請求被告負連帶侵權行為
    損害賠償責任，為屬有據。
  ㈢惟依民法第184條第1項前段規定，侵權行為之成立，須行為
    人因故意過失不法侵害他人權利，亦即行為人須具備歸責性
    、違法性，並不法行為與損害間有因果關係，始能成立，且
    主張侵權行為損害賠償請求權之人，對於侵權行為之成立要
    件應負舉證責任（最高法院100年台上字第328號判決意旨參
    照）。經查，依前開認定，被告沈學維領取原告帳戶款項為
    489,400元，而原告請求55萬元損害賠償，並未提出事證說
    明超過489,400元部分與被告間之關係，自不足證明被告等
    人應就上開489,400元以外之款項，與其他不詳詐欺集團成
    員負共同侵權行為之連帶賠償責任，是原告未舉出實際證據
    加以證明，自難認其已盡舉證責任，故就其此部分之請求，
    難予採認。
　㈣再按給付無確定期限者，債務人於債權人得請求給付時，經
    其催告而未為給付，自受催告時起，負遲延責任。其經債權
    人起訴而送達訴狀，與催告有同一之效力。民法第229 條第
    2 項定有明文。又遲延之債務，以支付金錢為標的者，債權
    人得請求依法定利率計算之遲延利息。法定週年利率為5％。
    民法第233 條第1 項前段、第203 條定有明文。本件原告請
    求被告侵權行為損害賠償之債權，核屬無確定期限之給付，
    經原告提起訴訟，起訴狀繕本於110年12月8日送達被告沈學
    維（見附民卷第9頁），於110年12月2日送達被告龔暐雲（
    見附民卷第11頁），於110年12月7日寄存送達與被告陳屹林
    （見附民卷第13頁），經10日之12 月17日發生效力，被告
    迄未給付，當負遲延責任。是原告請求此部分自起訴狀繕本
    送達最後一位被告翌日即110年12月18日起至清償日止，按
    週年利率5％計算之法定遲延利息，核無不合，應予准許。
四、本判決所命給付之金額未逾50萬元，依民事訴訟法第389條
    第1項第5款規定，應依職權宣告假執行。至原告就敗訴部分
    陳明願供擔保聲請宣告假執行，因訴之駁回而失所依據，不
    予准許。
五、訴訟費用負擔之依據：本件為刑事附帶民事訴訟，由本院刑
    事庭裁定移送民事庭，依法免徵裁判費。
中    華    民    國    111   年     11   月    30    日
                  民事第六庭  法  官 宋家瑋
以上正本係照原本作成。
如對本判決上訴，須於判決送達後20日內向本院提出上訴狀。如
委任律師提起上訴者，應一併繳納上訴審裁判費。
中    華    民    國    111   年     11   月     30   日
                              書記官  張韶安